【裁判字號】    88,訴,280
【裁判日期】    890315
【裁判案由】    遺棄
【裁判全文】
臺灣新竹地方法院刑事判決                          八十八年度訴字第二八號
    公  訴  人  臺灣新竹地方法院檢察署檢察官
    被      告  甲○○
右列被告因遺棄案件，經檢察官提起公訴（八十八年度偵字第一八五六號），本院判
決如左：
    主  文
甲○○對於無自救力之人，依法令應扶助，而不為其生存所必要之扶助，處有期徒刑
壹年，緩刑參年，緩刑期內付保護管束。
    事  實
一、甲○○於民國八十八年二月二十三日下午二時三十分，駕駛車號ＬＲ─五０二０
    號自用小客車，沿新竹市○○○○道路由北往南行駛，行經七十五公里三百公尺
    處與新竹市○○路交岔之十字路口時，適有乙○○駕駛車號ＧＺＣ—五０九號機
    車後載九歲女兒鄭宜欣、由西向東正通過該路口，甲○○因些許酒意（未達精神
    耗弱或心神喪失狀態）復未遵守紅燈號誌貿然闖越紅燈，遂撞上乙○○所駕駛之
    機車，導致乙○○倒地後受有頭顱骨折併顱內出血、左脛骨腓骨骨折、鄭宜欣受
    有頭部外傷、左尺骨骨折等傷害（傷害部分撤回告訴後已經不起訴處分），其見
    狀後竟駕車逃逸，對於由自己之行為所造成陷於無自救力之乙○○、鄭宜欣不顧
    ，而不為其生存上所必要之扶助、保護，惟適巧為巡邏警員發現尾隨至台十五線
    公路七十六公里一百公尺處攔下而查獲上情，經檢測其酒精呼氣濃度達每公升零
    點三五毫克。
二、案經臺灣省公路警察大隊第一隊報告臺灣新竹地方法院檢察署檢察官偵查起訴。
    理  由
一、訊據被告甲○○固不否認在上開時地駕車行經該地時曾有碰撞一事，惟矢口否認
    有何遺棄之犯行，辯稱：伊當時已喝酒醉，迷迷糊糊，不知撞到的是人，伊並沒
    有要逃跑的意思云云。
（一）經查，被告當時如何闖越紅燈撞上被害人乙○○、二車相撞後並未下車而加速
      離去乙情，業據證人即在場目擊證人池錦泉於警訊時證述明確，且被害人乙○
      ○確因此受有頭顱骨折併顱內出血、左脛骨腓骨骨折，以及鄭宜欣受有頭部外
      傷、左尺骨骨折等傷害，有診斷證明書二紙在卷可憑（見偵卷三一、三六頁）
      ，且被害人乙○○於送院急救時呈昏迷狀態，亦有臺灣省立新竹醫院函一份在
      卷足佐（見偵卷四九頁），另外，被害人鄭宜欣年僅九歲，本身並無自救能力
      ，是被害人乙○○、鄭宜欣於本件車禍時，均為無自救力之人無訛。而被告依
      道路交通管理處罰條例第六十二條第一項之規定：「汽車駕駛人，如肇事致人
      受傷，應即採取救護或其他必要措施…」，對於被害人乙○○、鄭宜欣依法令
      負有緊急送醫之扶助義務亦屬無疑。
（二）再查，被告經檢測其酒精呼氣濃度雖達每公升零點三五毫克（見偵卷一０頁）
      ，然依被告當時尚能從事複雜之駕車動作，且於距案發不過五分鐘後，仍能於
      酒精呼氣測定紙上清楚簽下自己姓名，足見被告並未達到精神耗弱或心神喪失
      狀態；而另依卷附道路交通事故調查報告表一紙（見偵卷六頁），以及偵卷一
      四至一六頁所附數幀照片中所示：被告所駕駛ＬＲ─五０二０自用小客車因本
      件碰撞，前保險桿左側嚴重彎曲變形、擋風玻璃左前半部凹陷碎裂，及被害人
      乙○○橫臥於被告車行方向之車道上，機車滑行於路旁、安全帽散落路上等情
      ，可以想見當時二車係以極大之力道碰撞，而被告之擋風玻璃係遭固體迎面強
      力撞及始有大面積凹陷破碎之可能，是被告當以清楚擋風玻璃凹陷破碎之情形
      ，而往來於路上者，只有行人或車輛，被告豈有不知自己撞倒的是人，參以其
      既已知道發生碰撞，且自己之車輛碰撞之情形嚴重如前述，若自信並未發生傷
      亡，依常理至少會停車下來查看車輛是否有其他問題，被告捨此不為竟往前繼
      續行駛，益見其心虛逃逸之情，是其所辯因酒醉故不知撞到人顯不可採。綜上
      ，本件事證已臻明確，被告之遺棄犯行洵堪認定，應予依法論科。
二、核被告所為，係犯第二百九十四第一項之遺棄罪，被告一行為觸犯二遺棄罪名，
    應論以想像競合犯。爰審酌被告明知酒後精神狀況不佳猶仍開車，於撞到被害人
    後竟逃逸以圖脫免刑責，雖就過失傷害部分已與被害人和解，惟其於本院審理時
    仍執詞係因酒醉不知所撞為人，犯後態度難認為佳等一切情狀，量處如主文所示
    之刑，以示懲儆。末查，被告前未曾受有期刑以上刑之宣告，有臺灣新竹地方法
    院檢察署刑案資料查註紀錄表及本院被告全國前案紀錄表各一份在卷足憑，經此
    教訓今後應益知慎戒，信無再犯之虞，本院認前開對其所宣告之刑，以暫不執行
    為適當，爰併諭知緩刑三年，於緩刑期間內付保護管束，以勵自新。
三、據上論斷，應依刑事訴訟法第二百九十九條第一項前段，刑法第二百九十四條第
    一項、第五十五條、第七十四條第一款、第九十三條第一項，判決如主文。
本案經檢察官黃仁宏到庭執行職務。
中      華      民      國    八十九    年      三      月     十五     日
                              臺灣新竹地方法院刑事第二庭
                                      法    官  黃  美  盈
如不服本判決，應於判決送達後十日內向本院提出上訴狀 (應附繕本)，上訴於臺灣
高等法院。
中      華      民      國    八十九    年      三      月     十五     日
                                      書 記 官  呂  聖  儀


司法院資訊處製作；財團法人民間司法改革基金會備份。
